臺灣高等法院臺中分院刑事判決　　　　　　　　　九十二年度上易字第二二○三號
　　上　訴　人
　　即　被　告　乙○○
　　選任辯護人　蔣志明
右上訴人因違反著作權法案件，不服臺灣台中地方法院九十二年度易字第二一五九號
中華民國九十二年十月三十一日第一審判決（起訴案號：臺灣台中地方法院檢察署九
十二年度偵字第一四二六０號），提起上訴，本院判決如左：
      主  文
原判決撤銷。
乙○○意圖營利，以明知為侵害著作財產權之物而以移轉所有權之方式散布之方法侵
害他人之著作財產權，處有期徒刑捌月。緩刑參年。扣案之如附表壹所示盜版影音光
碟貳佰零肆片、如附表貳所示盜版音樂光碟壹佰陸拾參片、及垃圾筒壹個、新台幣捌
佰玖拾元，均沒收。
    事  實
一、乙○○明知如附表一所示之影音光碟係未經美商迪士尼企業股份有限公司、戊○○○兄弟娛樂公司、美商二十世紀福斯影片股份有限公司、己○○○市影片有限
    責任合夥、美商哥倫比亞影片股份有限公司、丙○○○梅影片股份有限公司、丁○○○蒙影片股份有限公司等影片發行公司授權或同意而擅自重製之侵害視聽著
    作財產權之盜版品，如附表二所示之音樂光碟係未經滾石國際音樂股份有限公司
    、華納國際音樂股份有限公司、上華國際企業股份有限公司、福茂唱片音樂股份
    有限公司、科藝百代股份有限公司、新力哥倫比亞音樂股份有限公司、博德曼股
    份有限公司、環球國際唱片股份有限公司、艾迴股份有限公司等發行公司之授權
    或同意而擅自重製之侵害錄音著作財產權之盜版品，竟意圖營利，於民國九十二
    年七月十一日十八時三十分許，在臺中縣霧峰鄉甲寅村夜市內，以每片音樂光碟
    新臺幣（下同）五十元之價格（影音光碟價格不詳），擺攤陳列前開盜版影音光
    碟、音樂光碟，販售與不特定之人，以移轉所有權之方式散布盜版之影音光碟、
    音樂光碟，侵害他人之著作財產權，於同日二十二時十五分許，在臺中縣霧峰鄉
    甲寅村前開夜市內，為警查獲，並當場扣得乙○○所有供販售之如附表一所示盜
    版影音光碟二百零四片、如附表二所示盜版音樂光碟一百六十三片，及供顧客自
    行投入交易價款所用之垃圾筒壹個、販賣光碟所得新台幣捌佰玖拾元。
二、案經告訴人美商迪士尼企業股份有限公司、戊○○○兄弟娛樂公司、美商二十世
    紀福斯影片股份有限公司、己○○○市影片有限責任合夥、美商哥倫比亞影片股
    份有限公司、丙○○○梅影片股份有限公司、丁○○○蒙影片股份有限公司、滾
    石國際音樂股份有限公司、華納國際音樂股份有限公司、上華國際企業股份有限
    公司、福茂唱片音樂股份有限公司、科藝百代股份有限公司、新力哥倫比亞音樂
    股份有限公司、博德曼股份有限公司、環球國際唱片股份有限公司、艾迴股份有
    限公司訴由臺中縣警察局霧峰分局報告臺灣臺中地方法院檢察署檢察官偵查起訴
    。
    理  由
一、訊據被告乙○○矢口否認有何違反著作權法之犯行，辯稱：伊本身於臺中縣霧峰
    鄉甲寅村夜市內，承租一個攤位，販售女用飾品，案發當天因生意不佳，伊乃至
    隔壁攤位逛逛，伊因打算購買音樂光碟，選購了二片，價格一百五十元，伊支付
    二百元，欲自行找回零錢之際，為警查獲，伊並未擺攤陳列販售盜版光碟云云。
    經查：
（一）扣案之如附表一所示之影音光碟，係屬未經美商迪士尼企業股份有限公司、戊○○○兄弟娛樂公司、美商二十世紀福斯影片股份有限公司、己○○○市影片
      有限責任合夥、美商哥倫比亞影片股份有限公司、丙○○○梅影片股份有限公
      司、丁○○○蒙影片股份有限公司等影片發行公司（以下簡稱為美商迪士尼公
      司等公司）授權或同意而擅自重製之侵害視聽著作財產權之盜版品之情，業據
      告訴人美商迪士尼公司等公司委任告訴代理人張家智於警詢中指述綦詳，並有
      如附表一所示之盜版影音光碟二百零四片扣案可證，復有財團法人電影及錄影
      著作保護基金會所出具之鑑識報告一份、現場照片一張在卷可稽；又扣案之如
      附表二所示音樂光碟係未經滾石國際音樂股份有限公司、華納國際音樂股份有
      限公司、上華國際企業股份有限公司、福茂唱片音樂股份有限公司、科藝百代
      股份有限公司、新力哥倫比亞音樂股份有限公司、博德曼股份有限公司、環球
      國際唱片股份有限公司、艾迴股份有限公司等發行公司（以下簡稱為滾石國際
      音樂公司等公司）之授權或同意而擅自重製其錄音著作之盜版品，亦據告訴人
      滾石國際音樂公司等公司委任告訴代理人王義旭於警詢中指述明確，並有如附
      表二所示之盜版音樂光碟一百六十三片扣案足憑，復有現場照片一張附卷可資
      佐證。
（二）關於被告以每片五十元之代價，擺攤陳列販售盜版光碟一節，業據證人即承辦
      本案之員警黃厚盛於原審審理中證稱：「當天我和張勝華是負責巡邏防搶勤務
      ，並不是值班，因為有人報案，所長通知我們回去換便服，前往現場察看，至
      於當天報案的人是向勤務中心或派出所報案，我們不清楚。」、「當天是我們
      先到現場查看是否有販賣盜版光碟之情事，察看後我們便直接返回派出所報告
      所長，當時我們並未攜帶無線電前往，因為換穿便服不方便攜帶，怕暴露警察
      身分。」、「我們當時在旁邊觀察了一陣子，發現有人上前交易，我們才上前
      查詢，在現場被告乙○○有承認販賣，後來要帶回派出所製作筆錄時，被告乙○○才否認販賣盜版光碟。」、「被告是向我和張勝華坦承販賣盜版光碟，被
      告乙○○有向我們兩人說查扣物品就好，人不要移送，扣案之物品就當作無主
      物。」、「當時張勝華警員有用相機拍到被告乙○○的手伸到筒子裡，但沒有
      錄影。」等語（原審卷第七八頁至第八十頁），其於偵查中證稱：「第一次我
      們有觀察，發現有交易情形，在我們折返之後，等到現場又有人在買盜版光碟
      時，客人把錢投入投錢筒，我們看到是投入五百元，並拿了六片，看到被告要
      找客人二百元，我們才過去表明身分，被告（當庭指認）就是我們現場逮捕之
      人，其他同仁在查緝另一攤位時，被告要求我們去旁邊講話，告訴我們片子可
      以讓我們查扣，但不要逮捕人，就當作有片子沒有主人，我們就當場拒絕。」
      等語（偵查卷第五十頁），另證人即承辦本案員警張勝華於原審審理中亦證稱
      ：「第一次到現場時，我觀察了三十分鐘，當時被告乙○○與我面對面，她有
      出面觀看客人找錢，被告乙○○若是單純之顧客，其位置應該是背對我，我當
      時有拿她架上的綠巨人影片，發現是上映中之院線片，才確認其販售盜版品。
      」等語（原審卷第八二頁），於偵查中亦證稱：「我當天是制服巡邏，民眾報
      案有人在販賣盜版光碟，值班員警通知我們過去了解，我就與黃厚盛先回去換
      穿便服再過去查察。第一次我們穿便服到夜市現場發現有二處在販賣盜版光碟
      ，都是用一個腳架，上面放一個木板，上面放了一些影片、唱片的盜版光碟，
      桌上有一個投錢筒，因為我們只有二人，所以就折返回去先報告所長，請求支
      援後，我們又再回到現場，在現場觀察了約五分鐘，當場有看到被告是在客人
    將錢投進投錢筒並拿走光碟之後，被告就去投錢筒將錢拿出來並找給客人，當
      時被告是站在投錢筒旁邊。」等語甚詳（偵查卷第五十頁），證人黃厚盛、張
      勝華與被告並無任何仇恨怨隙，自無構詞誣陷之虞，且一般夜市販賣盜版光碟
      業者，為避免警方查緝，固均在販賣攤位上置一投錢筒，以供客人購買光碟後
      ，自行投錢及找錢之用，惟販賣之人通常亦須在附近暗中觀看，以防客人未投
      錢或其他弊端發生，偶而現身幫客人找錢，亦在所難免，黃厚盛、張勝華證稱
      被告係在找錢給客人時而被查獲等情，尚難認有何違反經驗法則之處，該二證
      人所證，應堪採信。扣案販賣光碟所得新台幣八百九十元，已經警隨案移送，
      由檢察官存入公庫，有扣押物品清單及證物款收據在卷可按，辯護人聲請調取
      扣案之現金以明其中是否確有一張五百元之紙鈔，該部分之證物已無從調取所
      扣之原物，惟證人黃厚盛、張勝華二人之證詞應無不實，已詳前述，該部分之
      證據亦無再行調查之必要，附此敘明。
（三）被告於警訊中供稱其擺放女用飾品之攤位，距離販售盜版光碟之攤位，約有四
      、五公尺之距離，間隔一攤為販賣玉米等語，按夜市開市期間，人潮眾多，被
      告擺設之攤位縱無人光顧，因女用飾品體積較小極易遭人順手牽羊，被告當不
      可能任令自己之攤位不顧而四處瀏覽其他攤位，則被告辯稱因生意不佳致去別
      人攤位逛逛，令人質疑其供述之真實性。另證人李原榜雖於原審審理中證稱：
      「（問：你在霧峰鄉甲寅村夜市擔任何種工作？）我擔任夜市管理員，負責現
      場管理。」「（問：該夜市『場租』之收費標準？被告繳納幾個攤位之場租？
      ）半年收租一次，租金四千二百元，被告繳交一個攤位之租金。」「（問：被
      告所擺設之攤位係販賣何物？有無販賣盜版光碟？）被告販賣女用髮夾、飾品
      ，據我所知，被告僅係販賣飾品。」「（問：你有無每週去觀看被告擺攤販售
      之物品？）有，一週一次，因為我要去收清潔費，我有看到攤位上面是擺飾品
      。查獲當天我如往常一般去收清潔費，所以有看到被告擺放飾品。」「（問：
      夜市場地有無可能憑空出現一個攤位？）不可能，查獲的那個攤位是臨時攤位
      ，不一定是何人擺攤。我記得臨時攤位是一個年輕男子承租，我有向他收取清
      潔費，擺攤之男子都是先來租位子，晚一點才開始擺設攤位。」等語（原審卷
      第八四頁、第八五頁），惟證人李原榜對於其所指承租攤位之男子，並未能提
      出其姓名、年籍或其他特徵，以供本院查證，單純指稱該攤位係一年輕男子所
      承租云云，已難遽以採信。且承租夜市攤位，既無須登記承租者之姓名年籍資
      料，則任何人於承租後亦未必須自己使用所租攤位，或於承租後即非使用不可
      ，亦即該攤位縱非被告親自所租，被告亦非無使用該攤位之可能，證人李原榜
      證述，尚不足採為有利於被告之認定，亦不待贅言，被告所辯，顯係事後卸責
      之詞，要難採信。本件事證已臻明確，被告犯行，堪以認定。
二、核被告所為，係違反著作權法第八十七條第六款之規定，應依同法第九十三第一
    項第二款論處。公訴人以修正後著作權法第九十一條之一第一項之罪起訴，尚有
    未洽，應予變更起訴法條。被告以一個侵害他人著作財產權之行為，同時侵害數
    個著作權人之著作財產權，為想像競合犯，應依刑法第五十五條之規定，從一重
    論處。
三、原審以被告罪證明確，予以論罪科刑，固非無見，惟原審就被告所有供犯罪所用
    之垃圾筒一個及犯罪所得之物新台幣八百九十元，疏未宣告沒收，尚有未洽，被
    告上訴意旨以否認犯罪指摘原判決不當，雖無理由，惟原判決既有上述可議之處
    ，自應由本院撤銷改判，爰審酌被告明知國內對於著作權之保護觀念日熾，為獲
    取個人生活所需，竟從事販售盜版光碟，不僅造成著作財產權人之財產損害，更
    間接危害我國對著作財產權保護在國際間之形象，及查獲之盜版光碟數量合計約
    三百多片，犯罪後猶矢口否認犯行等一切情狀，量處如主文第二項所示之刑。查
    被告前未曾受有期徒刑以上刑之宣告，有台灣高等法院被告全國前案紀錄表一份
    在卷足稽，其因一時失慮，致觸刑章，經此刑之宣告後，應知警惕而無再犯之虞
    ，本院因認暫不執行其刑為當，予以宣告緩刑三年，用啟自新。扣案如附表一所
    示之盜版影音光碟二百零四片、如附表二所示之盜版音樂光碟一百六十三片，及
    垃圾筒壹個、新台幣捌佰玖拾元，係被告所有供犯罪所用或因犯罪所得之物，依
    著作權法第九十八條前段之規定，併予宣告沒收。至於扣案另外之影音光碟五十
    八片、音樂光碟七十八片，尚無法認定係屬侵害他人著作財產權之盜版光碟（詳
    如下述），該部分自無從諭知沒收，附此敘明。
四、公訴意旨另以：被告於前揭時、地，另有販賣如附表一所示之盜版影音光碟以外
    影音光碟共五十八片，及如附表二所示之盜版音樂光碟以外之盜版音樂光碟共七
    十八片，亦涉有著作權法第九十一條之一第一項之罪嫌云云；惟查，此部分之光
    碟片，並非告訴人擁有著作權之著作物，業據告訴人所委任之告訴代理人張家智
    及王義旭於警詢中指述明確，此外復查無其他積極證據足認被告此部分行為亦構
    成犯罪，惟公訴人認為此部分與前揭論罪科刑部分，為實質上一罪，爰不另為無
    罪之諭知。
據上論斷，應依刑事訴訟法第三百六十九條第一項前段、第三百六十四條、第二百九
十九條第一項前段、第三百條，著作權法第九十三條第一項第二款、第九十八條前段
，刑法第十一條前段、第五十五條、第七十四條第一款，判決如主文。
本案經檢察官甲○○到庭執行職務。
中      華      民      國      九十三      年      五      月    六    日
                                   臺灣高等法院臺中分院刑事第十庭
                                         審判長法  官　林  照  明
                                               法　官  王  　　銘
                                               法　官  林  清  鈞
右正本證明與原本無異。
不得上訴。
                                               書記官  劉  恒  宏
中     華     民     國     九十三     年      五      月     十二      日
                                                              　　　　　Ａ
